【裁判字號】    96,訴,3041
【裁判日期】    970731
【裁判案由】    違反槍砲彈藥刀械管制條例等
【裁判全文】
臺灣高雄地方法院刑事判決              96年度訴字第3041號
公  訴  人  臺灣高雄地方法院檢察署檢察官
被      告  丙○○
                    樓之9
指定辯護人  本院公設辯護人黃文德
被      告  丁○○
指定辯護人  本院公設辯護人黃秋葉
上列被告因違反槍砲彈藥刀械管制條例案件，經檢察官提起公訴
（96年度偵字第8501、16482號），本院判決如下：
    主  文
丙○○未經許可持有空氣槍，處有期徒刑年肆月，併科罰金新
臺幣伍萬元，罰金如易服勞役，以新臺幣壹仟元折算壹日，扣案
之空氣槍壹支（槍枝管制編號：高鑑0000000000，附瓦斯鋼瓶拾
瓶）、直徑約8.8mm 具殺傷力之土造子彈肆顆、直徑約9.0mm
具殺傷力之土造子彈顆均沒收；又偽造署押，足以生損害於公
眾及他人，處有期徒刑肆月，減為有期徒刑貳月，高雄市政府警
察局左營分局96年3 月16日調查筆錄上「受詢問人」及「被詢問
人」欄上偽造之「胡世卜」署押貳枚均沒收；又共同收受贓物，
處有期徒刑捌月，減為有期徒刑肆月；又共同運輸第四級毒品，
處有期徒刑肆年陸月；應執行有期徒刑捌年，併科罰金新臺幣伍
萬元，罰金如易服勞役，以新臺幣壹仟元折算壹日，扣案之空氣
槍壹支（槍枝管制編號：高鑑0000000000，附瓦斯鋼瓶拾瓶）
、直徑約8.8m m具殺傷力之土造子彈肆顆、直徑約9.0mm 具殺傷
力之土造子彈顆、高雄市政府警察局左營分局96年3 月16日調
查筆錄上「受詢問人」及「被詢問人」欄上偽造之「胡世卜」署
押貳枚均沒收。
胡煥鏞共同收受贓物，累犯，處有期徒刑拾月，減為有期徒刑伍
月；又共同運輸第四級毒品，累犯，處有期徒刑肆年拾月；應執
行有期徒刑伍年。
    事  實
一、丙○○明知槍砲彈藥非經中央主管機關許可不得持有，竟未
    經許可，於民國95年間某日，在雲林縣斗六市某玩具店，購
    得仿手槍外形製造之空氣槍枝1 支，其後置於其使用之車牌
    號碼2936─LN自用小客車（登記車主為丙○○之母胡呂麗）
    上而持有之；復於95年間某日，向年籍不詳之「陳定義」取
    得直徑約8.8mm 及9.0mm 具殺傷力之土造子彈各6 顆及4顆
    ，放置於手提袋內，置放於上開車內或其雲林縣斗六市○○
    里○ 鄰○○路209 號7 樓之9 住處內而持有之；嗣於96年3
    月16日2 時10分許，在高雄縣鳳山市○○○路與鳳林路口經
    警查獲，並扣得上開槍枝、子彈。丙○○為警查獲後，為逃
    避刑責，另基於偽造署押之犯意，冒用胞兄「胡世卜」之身
    分接受警方訊問，於高雄市政府警察局左營分局調查筆錄「
    受詢問人」及「被詢問人」欄上，偽造「胡世卜」名義之署
    押，足生損害於胡世卜及司法警察機關對於偵查權行使之正
    確性。
二、丁○○前因違反毒品危害防制條例罪，經判處有期徒刑8 月
    確定，於93年9 月9 日執行完畢。詎仍不知悔改，與丙○○
    均明知「假麻黃」（Pseudoephedrine） 共2 桶半及5大
    包，係甲○○、吳門昌及乙○○於96年3 月6 日清晨5 點許
    ，在桃園縣大園鄉○○村○○路19號之正峰化學製藥股份有
    限公司大園廠（下稱正峰製藥廠）所竊得之贓物（甲○○、
    吳門昌及乙○○業經臺灣雲林地方法院檢察署檢察官起訴）
    ，竟仍共同基於收受贓物之犯意聯絡，以丙○○提供正峰製
    藥廠之情報為由，於96年3 月15日某時，在雲林縣斗六市某
    不詳地點，共同自甲○○處收受重量不詳之假麻黃共2 桶
    半及5 大包，收受後放置於雲林縣某不詳地點。又丁○○與
    丙○○明知毒品先驅原料假麻黃為毒品危害防制條例第2
    條第2 項第4 款所管制之第4 級毒品，依法不得運輸，竟共
    同基於運輸第4 級毒品假麻黃之犯意聯絡，於96年3 月15
    日某時，先將上開假麻黃其中一部分，分裝為4 大包（驗
    前總毛重9785.07 公克，驗後重9649.49 公克，包裝袋重13
    4.82公克），再由丁○○將上開毒品放置在車號2936-LN 號
    自小客車後座，並由丙○○駕駛上開車輛皆同丁○○前往高
    雄，欲將上開毒品交與姓名、年籍不詳之人。經警於翌日清
    晨2 時10分許，在高雄縣鳳山市○○○路與鳳林路口查獲，
    並扣得上開假麻黃4 包（另扣得海洛因3 包、海洛因丸7
    顆，此部分另行起訴）；另經警於同年月21日，在雲林縣虎
    尾鎮頂溪里西園201 號前（惠北50北3K3252CB09號電桿旁）
    之稻草堆內起獲甲○○置放該處之假麻黃粉末39包（毛重
    39620 公克，淨重38918 公克），及混有假麻黃及麻黃
    之粉末1 桶（毛重40010 公克，淨重34130 公克）。
三、案經高雄市政府警察局左營分局移送，雲林縣警察局虎尾分
    局移送臺灣雲林地方法院檢察署呈請臺灣高等法院檢察署令
    轉臺灣高雄地方法院檢察署檢察官偵查起訴。
    理  由
壹、證據能力部分：
一、有證據能力部分：按被告以外之人於審判外之言詞或書面陳
    述，除法律有規定者外，不得作為證據，刑事訴訟法第159
    條第1 項定有明文。經查：本件卷附之內政部警政署刑事警
    察局就扣案之槍彈及假麻黃所為之鑑驗通知書，雖為被告
    以外之人於審判外所為之書面陳述，屬於傳聞證據，然此乃
    臺灣高雄地方法院檢察署檢察官於偵查中，以事前概括授權
    之方式，由高雄市政府警察局左營分局，依刑事訴訟法第20
    8 條第1 項規定，囑託內政部警政署刑事警察局鑑定，該局
    依刑事訴訟法第208 條第1 項準用同法第206 條第1 項規定
    所出具之書面鑑定報告，屬刑事訴訟法第159 條第1 項「被
    告以外之人於審判外之言詞或書面陳述，除法律有規定者外
    ，不得作為證據」規定所稱「法律有規定者」之情形，應有
    證據能力，而得作為本件認定犯罪事實之證據。
二、按被告以外之人於偵查中向檢察官所為陳述，除顯有不可信
    之情況者外，得為證據，刑事訴訟法第159 條之1 第2 項定
    有明文。經查，本件證人即另案被告甲○○、證人即同案被
    告丁○○於檢察官偵查中具結後所為之陳述，查無顯不可信
    之情況，依上說明，其等於偵查中所為之之證言，自具有證
    據能力，而得作為本件認定犯罪事實之證據。
貳、實體部分：
一、被告丙○○所犯持有槍彈及偽造署押部分：
    上開持有空氣槍、具殺傷力土造子彈及偽造署押等犯行，業
    據被告丙○○於本院審理中坦承不諱，且扣案之空氣槍經送
    鑑定結果，係仿手槍外型製造之空氣槍，以小型二氧化碳鋼
    瓶內氣體為發射動力，可發射直徑約5.98mm彈丸，經試射測
    得鋼珠（直徑約5.98mm、重0.88公克）之發射速度分別為
    124 、122 、121 公尺/ 秒，計算其動能分別為6.77、6.55
    、6. 44 焦耳，單位面積動能分別為24.09 、23.32 、22.
    94焦耳/ 平方公分等情，有高雄縣政府警察局96年3 月29日
    高縣警鑑字第0960074674號槍彈鑑定書1 份附卷可稽，依該
    槍彈鑑定書所附殺傷力之相關數據所載，關於美國軍醫總署
    定義，彈丸撞擊動能達58呎磅（約78.6焦耳），則足以使人
    喪失戰鬥能力；內政部警政署刑事警察局對活豬作射擊測試
    結果，彈丸單位面積動能達24焦耳/ 平方公分，則足以穿入
    豬隻皮肉層；另依日本科學警察研究所之研究結果，彈丸單
    位面積動能達20焦耳/ 平方公分，則足以穿入人體皮肉層，
    本件扣案槍枝經試射結果，已超過內政部警政署刑事警察局
    對於活豬作射擊測試結果以及日本科學警察研究所之研究結
    果，堪認具有殺傷力甚明，又扣案之土造子彈經送驗結果認
    具殺傷力，亦有內政部警政署刑事警察局96年5 月2 日刑鑑
    字第09 60047314 號槍彈鑑定書1 份在卷可查，堪認具有殺
    傷力甚明；復有高雄市政府警察局左營分局96年3 月16 日
    調查筆錄上「受詢問人」及「被詢問人」欄上偽造之「胡世
    卜」署押2 枚在卷可憑；從而，罪證明確，被告丙○○上開
    持有空氣槍、具殺傷力土造子彈及偽造署押等犯行均堪以認
    定。
二、被告丙○○共同收受贓物及運輸第4級毒品部分：
    訊之被告丙○○對於在上開時地為警在其所駕駛自用小客車
    查獲粉末4 大包一節，固不諱言，惟矢口否認有何收受贓物
    及運輸第4 級毒品假麻黃之犯行，辯稱：4 大包粉末係丁○○放置於其車上伊並不知情云云。惟查，本件業據被告丙○○於偵查中供稱：被警查獲之4 包粉末係伊叫人帶路讓甲○○去藥廠偷拿的等語明確（見96年度偵字第8501號卷第14
    3 頁），又供稱：扣案之假麻黃是甲○○寄放，甲○○沒
    地方放，伊幫其找一農地寄放........... 假麻黃係甲○○去桃園偷來的等語明確（見96年度偵字第8501號卷第170
    ─171 頁），又證人甲○○亦於偵查中證述稱：丙○○叫1
    名小弟「阿雄」帶伊到桃園正峰藥廠看那一棟建築那一層樓
    有假麻黃，後來伊找乙○○、吳門昌一起去偷.........
    丙○○知道假麻黃是偷來的等語明確（見96年度偵字第16
    482 號卷第21─22頁），被告丙○○對於甲○○所交付之假
    麻黃為竊取得來之贓物，應有所認識，其所辯不足採信；
    又證人丁○○於本院審理中證述稱：係甲○○將查獲之4包
    假麻黃放置於其所駕被告丙○○所有之車牌號碼2936─LN
    車上，而伊與甲○○交情不是很好，那些東西不可能要給伊
    等語明確（見審卷第69頁），且參之上開車牌號碼2936─LN
    自用小客車平日係被告丙○○使用，且被警查獲當時亦由被
    告丙○○駕駛，搭載被告丁○○，被告丙○○辯稱不知被告
    丁○○將上開4 包假麻黃置於其車上，顯係卸責之詞不足
    採信；此外上開扣案之粉末4 包，確含假麻黃成分（驗前
    總毛重9785.07 公克，驗後重9649.4 9公克，包裝袋重134.
    82公克），亦有內政部警政署刑事警察局96年5 月7 日刑鑑
    字第0960047324號鑑定書1 份在卷可憑；從而，罪證明確，
    被告丙○○收受贓物及運輸第4 級毒品假麻黃之犯行均堪
    以認定。
三、被告丁○○訊共同收受贓物及運輸第4 級毒品部分：
    訊之被告丁○○對於收受贓物一事固不諱言，惟矢口否認有
    何運輸第4 級毒品假麻黃之犯行，辯稱：伊不知所載運之
    物為第4 級毒品假麻黃云云。惟查，本件業據被告丁○○
    於偵查中供稱：在2936-LN 車上被查獲之物係假麻黃，是
    要到高雄給土豆讓其提鍊等語明確（見96年度偵字第8501號
    卷第142 頁），顯見被告丁○○對於上開自用小客車上載運
    假麻黃一事確屬知情，且被告丁○○於本院審理中亦自承
    係伊打開上開自用小客車車箱，後由甲○○將上開查獲之4
    包粉末放置於車上，其就與被告丙○○一起開該車南下高雄
    ，若被告丁○○不知該4 包粉末係何物，豈有任意讓人置放
    ，且置放後隨即開車自雲林南下高雄，其事後辯稱不知所載
    運者為假麻黃，顯係卸責之詞不足採信；又上開扣案之粉
    末4 包，確含假麻黃成分（驗前總毛重9785.07 公克，驗
    後重9649.49 公克，包裝袋重13 4.82 公克），亦有內政部
    警政署刑事警察局96年5 月7 日刑鑑字第0960047324號鑑定
    書1 份在卷可憑，此外上開假麻黃確係甲○○所竊取得來
    之贓物，業據證人甲○○於偵查中證述明確（見96年度偵字
    第16482 號卷第21─22頁），業如上所述；從而，罪證明確
    ，被告丁○○上開收受贓物及運輸第4 級毒品之犯行均堪以
    認定。
四、核被告丙○○所為，係犯槍砲彈藥刀械管制條例第8 條第4
    項未經許可持有空氣槍罪、第12條第4 項未經許可持有具有
    殺傷力子彈罪、刑法第217 條第1 項偽造署押罪、第349 條
    第1 項之收受贓物罪及毒品危害防制條例第4 條第4 項之運
    輸第4 級毒品罪。被告丁○○所為，係犯刑法第349 條第1
    項之收受贓物罪及毒品危害防制條例第4 條第4 項之運輸第
    4 級毒品罪。被告丙○○以一持有行為同時持有上開空氣槍
    及具殺傷力之土造子彈，為想像競合犯，應從一重之持有空
    氣槍論處。又其冒名應訊並偽造他人署名，雖先後有數偽造
    行為，惟其仍屬一犯意接續多次行為，侵害一個法益，應為
    接續犯，屬單純一罪。又被告2 人就上開收受贓物及運輸第
    4 級毒品之犯行，彼此間有犯意之聯絡及行為之分擔，均應
    論以共同正犯。又被告丁○○被告曾受如事實欄所示有期徒
    刑之執行，有其台灣高等法院被告前案紀錄表1 份在卷可查
    ，其於執行完畢後5 年內故意再犯本件有期徒刑以上之罪，
    為累犯，應依刑法第47條第1 項規定加重其刑。被告2 人所
    犯上開各罪，犯意各別，罪名互異，均應予分論併罰。審酌
    被告丙○○未經許可，擅自持有具殺傷力之空氣槍及土造子
    彈，對於他人生命、身體以及社會治安造成潛在之危險與不
    安，偽造他人署押，對於他人之名譽及偵查之正確性產生損
    害，惟在警訊中即已發覺，損害尚小，被告2 人收受贓物之
    數量非小，且係違禁物，又運輸之第4 級毒品數量非小，造
    成之危害非輕，被告丙○○犯後坦承部分犯行，被告丁○○
    犯後未能坦認犯行，態度非佳，及其2 人其犯罪之動機、目
    的、手段、所生危害等一切情狀，分別量處如主文所示之刑
    ，並定其應執行之刑被告丙○○部分參之其教育程度、職業
    、家庭經濟狀況等情形，就罰金部分諭知易服勞役之折算標
    準。上開被告丙○○所犯偽造署押罪及被告2 人所犯贓物罪
    ，其犯罪係於96年4 月24日以前所為，合於中華民國96 年
    罪犯減刑條例第2 條第1 項第3 款之規定，應分別減其宣告
    刑二分之一。扣案之空氣槍1 支（槍枝管制編號：高鑑0000
    000000，附瓦斯鋼瓶13瓶）、直徑約8.8mm 具殺傷力之土造
    子彈4 顆、直徑約9.0m m具殺傷力之土造子彈3 顆，為違禁
    物，應依刑法第38條第1 項第1 款規定宣告沒收，另扣案之
    直徑約8.8mm 具殺傷力之土造子彈2 顆、直徑約9.0mm 具殺
    傷力之土造子彈1 顆，經試射完畢已不具殺傷力，爰不予宣
    告沒收；又高雄市政府警察局左營分局96年3 月16日調查筆
    錄上「受詢問人」及「被詢問人」欄上偽造之「胡世卜」署
    押2 枚均依刑法第219 條規定宣告沒收。
據上論斷，應依刑事訴訟法第299 條第1 項前段，槍砲彈藥刀械
管制條例第8 條第4 項，毒品危害防制條例第4 條第4 項，刑法
第11條前段、第28條、第47條第1 項、第51條第5 款、第42條第
3 項、第38條第1 項第1 款、第2 款、第219 條，中華民國96年
度罪犯減刑條例第2 條第1 項第3 款、第7 條，判決如主文。
中    華    民    國    97    年    7     月    31    日
                  刑事第四庭    審判長法  官   陳  箐
                                      法  官   鄭凱文
                                      法  官   林俊寬
以上正本證明與原本無異。
如不服本判決應於收受本判決後10日內向本院提出上訴書狀，並
應敘述具體理由，如未敘述上訴理由者，應於上訴期間屆滿後20
日內補提理由書狀於本院（均須按他造當事人之人數附繕本）「
切勿逕送上級法院」。
中    華    民    國    97    年    8     月    1     日
                                      書記官   林香如
附錄法條：
毒品危害防制條例第4 條
製造、運輸、販賣第一級毒品者，處死刑或無期徒刑；處無期徒
刑者，得併科新臺幣1 千萬元以下罰金。
製造、運輸、販賣第二級毒品者，處無期徒刑或7 年以上有期徒
刑，得併科新臺幣7 百萬元以下罰金。
製造、運輸、販賣第三級毒品者，處5 年以上有期徒刑，得併科
新臺幣5 百萬元以下罰金。
製造、運輸、販賣第四級毒品者，處3 年以上10年以下有期徒刑
，得併科新臺幣3 百萬元以下罰金。
製造、運輸、販賣專供製造或施用毒品之器具者，處1 年以上7
年以下有期徒刑，得併科新臺幣1 百萬元以下罰金。
前五項之未遂犯罰之。
槍砲彈藥刀械管制條例第8條
未經許可，製造、販賣或運輸鋼筆槍、瓦斯槍、麻醉槍、獵槍、
空氣槍或第4 條第1 項第1 款所定其他可發射金屬或子彈具有殺
傷力之各式槍砲者，處無期徒刑或5 年以上有期徒刑，併科新臺
幣1 千萬元以下罰金。
未經許可，轉讓、出租或出借前項所列槍枝者，處5 年以上有期
徒刑，併科新臺幣1 千萬元以下罰金。
意圖供自己或他人犯罪之用，而犯前二項之罪者，處無期徒刑或
7 年以上有期徒刑，併科新臺幣1 千萬元以下罰金。
未經許可，持有、寄藏或意圖販賣而陳列第1 項所列槍枝者，處
3 年以上10年以下有期徒刑，併科新臺幣700 萬元以下罰金。
第1 項至第3 項之未遂犯罰之。
中華民國刑法第217條
（偽造盜用印章印文或署押罪）
偽造印章、印文或署押，足以生損害於公眾或他人者，處3 年以
下有期徒刑。
盜用印章、印文或署押，足以生損害於公眾或他人者，亦同。
中華民國刑法第349 條
（普通贓物罪）
收受贓物者，處3 年以下有期徒刑、拘役或5 百元以下罰金。
搬運、寄藏、故買贓物或為牙保者，處5 年以下有期徒刑、拘役
或科或併科1 千元以下罰金。
因贓物變得之財物，以贓物論。


司法院資訊處製作；財團法人民間司法改革基金會備份。
